臺灣臺南地方法院刑事判決　　　　　　　　　　　九十一年度南簡上字第一二九號
　　上　訴　人
　　即　被　告　甲○○
右上訴人因違反動產擔保交易法案件，不服本院臺南簡易庭九十一年度南簡字第一四
一號中華民國九十一年五月二十一日第一審判決（聲請簡易判決處刑案號：臺灣臺南
地方法院檢察署九十一年度偵字第六一四號），提起上訴，本院判決如左：
    主  文
上訴駁回。
甲○○緩刑參年。
    事  實
一、甲○○於民國九十年八月十七日，以動產擔保交易附條件買賣之方式，在台南市
    ○○○路三段三二三號侯氏汽車商業有限公司處，向福灣企業股份有限公司（下
    稱福灣公司）購買車號三Ｓ—八四一三號自小客車一輛，為動產擔保交易之債務
    人。雙方約定總價金新台幣（下同）七十五萬四千零四十五元，自九十年九月十
    七日起至九十二年八月十七日止，分二十四期給付，每月一期，頭款七萬一千元
    ，第二十四期付款四十二萬四千八百元，其餘每期付款一萬四千三百一十五元，
    標的物存放地點為台南市○○區○段五五巷一六二號之一，在價金未付清之前，
    標的物所有權仍屬於出賣人所有，買受人僅得依約占有使用，不得任意遷移或為
    其他處分。詎甲○○在取得標的物後，僅付款一期，即拒不付款，並於負欠此項
    動產擔保交易債務之情形下，意圖為自己不法之利益，於九十年九月下旬某日，
    將該標的物交付予他人遷移不知去向，致出賣人福灣公司無法占有動產標的物，
    並依動產擔保交易法行使取償之權益，致生損害於債權人福灣公司。
二、案經臺灣臺南地方法院檢察署檢察官自動檢舉聲請簡易處刑。
    理  由
一、訊據上訴人即被告甲○○固坦承於右開時、地，簽立附條件買賣合約書、動產擔
    保交易附條件買賣設定登記申請書，向福灣公司以動產擔保交易附條件買賣之方
    式，購買上開自小客車，並約定支付價金方式、標的物存放地點，及其僅支付一
    期款項後，即拒不付款，嗣於九十年九月十七日繳付第一期款項後約一星期，上
    開自小客車即為他人牽走之事實，惟矢口否認有何違反動產擔保交易法之犯行，
    辯稱：上開自小客車係因伊積欠地下錢莊債務，而由地下錢莊自稱「乙○○」之
    人將該自小客車強行牽走，並非伊同意以該車予地下錢莊抵償或擔保債務云云。
二、經查：
  (一)被告於右開時、地向福灣公司以動產擔保交易附條件買賣之方式，購買上開自小
    客車，並約定支付價金方式、標的物存放地點，及其僅支付一期款項後，即拒不
    付款，嗣於九十年九月十七日繳付第一期款項後約一星期，上開自小客車即自約
    定存放地點為他人開走等情，業據被告於偵查及本院審理時自承不諱，核與告訴
    人所具刑事告訴狀（詳偵卷第一頁）指訴之情節相符，並據告訴代理人丁惟芬、
    盧美君分別於偵查中及本院審理時供述屬實（詳偵卷第十五頁、第十六頁，本院
    九十一年八月二十七日訊問筆錄），並有附條件買賣合約書、動產擔保交易附條
    件買賣登記申請書在卷（詳偵卷第三頁至第五頁）可稽，足認被告此部分之自白
    與事實相符，應可認定。
  (二)被告於民國九十年八月十七日，以動產擔保交易附條件買賣之方式，向福灣公司
    購買上開自小客車時，尚積欠地下錢莊十六萬八千元，並因擔任連保證人而有一
    筆十幾萬元之債務，且尚有他筆銀行貸款被催繳，而其每月之收入僅三萬多元，
    是其於購買上開自小客車時之經濟狀況已然不佳乙情，為其所自承（詳本院九十
    一年八月二十七日訊問筆錄）。且其僅支付一期款項，即拒不付款，嗣經福灣公
    司於九十年十二月四日向臺灣臺南地方法院提起詐欺告訴後，被告始繳付第二期
    款項之事實，亦為其所是認，而其為一成年人且具公務員之身分，復與福灣公司
    簽立汽車附條件買賣契約書、動產擔保交易附條件買賣登記申請書，當無不知如
    未能按期繳付分期付款之價金，而擅自將前開自小客車遷出約定地點所應負之刑
    事責任，惟其明知此情且於訂約時已無資力可資清償貸款之價金，猶訂立附條件
    買賣合約書購買上開自小客車，嗣於九十年九月十七日支付第一期款項後約一星
    期，即將上開自小客車交付予他人遷移不知去向，致使福灣公司追索無著，其為
    自己不法利益之意圖，至為明灼。
  (三)被告雖辯稱：上開自小客車係因伊積欠地下錢莊債務，而由地下錢莊自稱「乙○
    ○」之人將該自小客車強行牽走云云。然查，被告未能提供自稱「乙○○」之人
    之年籍資料、住居所地以供查證，且其自陳雖遭恐嚇，然係自己將該自小客車之
    鑰匙交與「乙○○」，其嗣後復未報警查緝強行索車之「乙○○」，則其辯稱該
    車係遭自稱「乙○○」之人強行牽走是否屬實，已非無疑，又佐以被告於九十年
    八月十七日購買系爭自小客車時已積欠多筆債務，經濟狀況顯然不佳，已如前述
    ，而該自小客車又係於其支付第一期款項後約一星期，即九十年九月下旬某日即
    為被告交付予他人遷移不知去向，距其訂約購車日僅一個多月等情；準此，該車
    嗣後於被告交付他人後，致遷移不知去向，故不論其交付他人之動機、原因為何
    ，應無違被告之本意，應可確認。
  (四)綜上所述，被告前揭所辯，顯係事後卸責之詞，不足採信，本件事證明確，被告
    犯行堪以認定。
三、核被告甲○○意圖不法利益將標的物遷移，致損害於福灣公司，核其所為係犯動
    產擔保交易法第三十八條之罪。原審以被告罪證明確，因予適用動產擔保交易法
    第三十八條、刑法第十一條前段、第四十一條第一項前段、罰金罰鍰提高標準條
    例第一條前段、第二條規定，量處被告有期徒刑三月，並諭知如易科罰金以三百
    元折算一日之標準。本院經核原判決認事用法，並無不合，量刑亦稱妥適。上訴
    意旨，猶指陳詞，指摘原判決不當，為無理由，應予駁回。末查被告前未曾受有
    期徒刑以上刑之宣告，有臺灣臺南地方法院檢察署刑案資料查註紀錄表及臺灣高
    等法院被告全國前案紀錄表各一份附卷可按，且被告業於九十一年四月八日與被
    害人福灣公司達成和解，並給付部分之價金，有和解書乙份在本院卷可稽，並據
    告訴代理人盧美君供陳在卷（詳本院九十一年八月二十七日訊問筆錄），經此偵
    審程序，當知所警惕，信無再犯之虞，本院認所宣告之刑以暫不執行為適當，並
    諭知緩刑三年，以勵自新。
據上論斷，應依刑事訴訟法第四百五十五條之一第三項、第三百六十八條、刑法第七
十四條第一款，判決如主文。
本案經檢察官陳明進到庭執行職務。
中      華      民      國      九十一    年      九    月    二十六    日
                                          臺灣臺南地方法院刑事第二庭
                                              審判長法官  侯明正
                                                    法官  柯顯卿
                                                    法官  陳金虎
右正本證明與原本無異。
本件不得上訴。
中      華      民      國      九十一    年      九    月    二十六    日
                                              書  記  官  楊建新
